【裁判字號】    98,上易,105
【裁判日期】    980414
【裁判案由】    詐欺
【裁判全文】
臺灣高等法院刑事判決                 98年度上易字第105號
上  訴  人  台灣桃園地方法院檢察署檢察官
上  訴  人
即  被  告  戊○○（原名楊弘德）
被      告  乙○○
            丙○○
上列上訴人因被告等詐欺案件，不服台灣桃園地方法院九十六年
度易字第九六五號、九十六年度易字第一二六七號，中華民國九
十七年九月三十日第一審判決（起訴案號：台灣桃園地方法院檢
察署九十六年度偵字第一一五二０號、第一二五四二號及第一五
０四二號，台灣台中地方法院檢察署檢察官九十六年度偵字第一
一五四０號移轉管轄；追加起訴案號：台灣桃園地方法院檢察署
九十六年度蒞追字第一六號；併辦案號：台灣桃園地方法院檢察
署九十六年度偵字第一七四六三號、台灣士林地方法院檢察署檢
察官九十六年度偵字第八０六０號、台灣士林地方法院檢察署檢
察官九十六年度偵字第六五四五號移轉管轄），提起上訴，本院
判決如下：
    主  文
上訴駁回。
    事  實
一、戊○○前於民國九十四年間，因違反動產擔保交易法案件，
    經台灣桃園地方法院判處有期徒刑四月確定，於九十五年十
    月十三日縮刑期滿執行完畢；乙○○於九十四年間，因恐嚇
    罪，經臺灣高等法院判處有期徒刑八月確定，於九十六年二
    月二十四日縮刑期滿執行完畢；丙○○於九十四年間，因恐
    嚇罪，經臺灣板橋地方法院判處有期徒刑七月確定，而於九
    十五年五月二十四日縮刑期滿執行完畢。
二、緣有不詳真實姓名年籍之綽號「飛鷹」、「輝哥」之成年男
    子（下稱「輝哥」），係以電話撥打不特定民眾之電話，以
    網路購物、訛稱中高額獎金等各種方式，誘騙被害人匯款或
    依指示操作自動提款機鍵入金額至指定帳戶等詐術，而使不
    特定民眾交付財物之詐騙集團成員。戊○○因欲抵償向「輝
    哥」之借款債務，遂自九十六年二月間某日起，應允加入上
    開詐欺集團，乃共同基於意圖為自己不法所有，以詐術使人
    將本人之物交付之犯意聯絡，擔任提供帳戶及領取贓款之車
    手，於九十六年二月間某日，在桃園縣桃園市○○街口，將
    其原所有之中華郵政股份有限公司（下簡稱郵局，帳號00
    00000000000號）及中華商業銀行股份有限公司
    （下簡稱中華商銀，帳號00000000000000《
    起訴書誤載為00000000000000七號》）等金
    融機構帳戶之存摺、提款卡、印章及密碼，交予「輝哥」，
    致前述「輝哥」所屬之詐騙集團，以如附表所示之方式使各
    該民眾信以為真，陷於錯誤，分別依言匯款而受騙，因而受
    有財產上之損害（詳細被害人資料、詐騙內容、受騙金額及
    匯入帳戶均見附表之記載），旋由不詳之詐騙集團成員，將
    民眾匯至如附表各編號所示帳戶之款項提領或轉匯一空，以
    規避查緝，如附表所示之被害人於匯款後察覺有異而分別報
    警。
三、又乙○○、丙○○為兄弟，乙○○於九十六年四月間，透過
    戊○○向「輝哥」借款新臺幣（下同）二十萬元，並由丙○○簽發二萬元之本票以擔保每週二萬元之利息繳付，嗣因無
    力償還利息，遂接受「輝哥」之提議，自九十六年五月間某
    日起，一同加入上開詐騙集團，與「輝哥」、戊○○共同基
    於意圖為自己不法所有之犯意聯絡，以提供帳戶及擔任車手
    之行為分擔方式抵償前開債務，並由「輝哥」另行給付二人
    共一萬元之報酬，乙○○、丙○○先於九十六年五月三日一
    同至土地銀行股份有限公司南桃園分行（下簡稱土地銀行）
    及郵局申請帳戶（土地銀行帳號分別為000000000
    000號、000000000000號，郵局帳號分別為
    00000000000000號、0000000000
    0000號），並於九十六年五月四日，一同至新竹國際商
    業銀行東內壢分行（下簡稱新竹商銀，現為渣打國際商業銀
    行）申請帳戶（帳號分別為000000000000號、
    000000000000號），且於同日一至聯邦商業銀
    行股份有限公司內壢分行（下簡稱聯邦銀行），乙○○辦理
    該行存摺補發（帳號為000000000000號），丙○○則申請新帳戶（帳號為000000000000號）
    ，嗣乙○○、丙○○於九十六年五月四日，在桃園縣桃園市
    ○○路與慈文路口，將二人上述共八個帳戶之存摺、提款卡
    、密碼及印章交予戊○○，再由戊○○轉交「輝哥」。前述
    「輝哥」所屬之詐騙集團成員：
  (一)於九十六年五月十一日上午十時許，撥打電話予辛○○，偽
    稱為電話中獎中心負責人「符先生」，訛稱辛○○中獎美金
    一百萬元，並可至美國迪斯耐樂園免費旅遊，但需先繳交六
    百萬元保證金，致辛○○陷於錯誤，先籌得三百萬元，於同
    日中午十一時許，先後各匯款一百五十萬元至前述乙○○土
    地銀行、聯邦銀行帳戶內，「輝哥」旋撥打戊○○0000
    000000號行動電話，約在桃園縣桃園市○○街口，將
    上開存摺、提款卡及印章交由戊○○，由戊○○通知並駕車
    載送與乙○○一同前往土地銀行、聯邦銀行分別提領一百四
    十萬元、一百五十萬元，並扣除戊○○抽成之三萬元後，將
    剩餘二百八十七萬元至桃園縣桃園市○○○路上之速食店前
    ，連同存摺、提款卡及印章置於袋帶中交由「輝哥」，另再
    有不詳之詐欺集團成員以提款卡將剩餘十萬元提領一空。嗣
    辛○○另籌得三百萬元後，於九十六年五月十四日下午一時
    許，撥打「符先生」留下之電話0000000000號，
    復依詐欺集團成員之指示，再各匯款一百五十萬元至前述乙○○土地銀行、聯邦銀行帳戶內（事後銀行均已歸還辛○○
    ）。
  (二)又於九十六年五月十四日上午八時三十分許，撥打電話予陳
    天想，佯稱陳天想涉犯洗錢防制法，自稱為為北台中電信局
    人員，再轉至臺中市警察局陳警官、楊科長，詢問其存款餘
    額，再轉訛為臺灣臺北地方法院檢察署黃檢察官之人，要求
    陳天想將其所有寶華商業銀行股份有限公司（下簡稱寶華銀
    行）帳戶內之一百萬元匯入前述丙○○新竹商銀帳戶內，致
    陳天想陷於錯誤，於同日中午十二時十四分，依電話指示匯
    款，「輝哥」遂即通知戊○○，表示丙○○上開存摺需補登
    存摺，遂將上開存摺、存款卡、印章交付戊○○，由戊○○
    通知並載送丙○○前往新竹商銀補摺，以進一步領取詐騙款
    項。
四、嗣因辛○○、陳天想察覺有異分別報警，經警於同日下午二
    時許，在桃園縣桃園市○○○路口之新竹商銀查獲前往補摺
    之丙○○，並當場扣得丙○○所有之新竹商銀存摺一本、提
    款卡一張及印章一枚，戊○○則已先行離開；嗣經「輝哥」
    通知再與乙○○搭乘計程車先至桃園縣桃園市○○路與國際
    路旁土地銀行，欲提領前向辛○○詐得之一百四十萬元未果
    後，隨即再前往桃園縣桃園市縣○路與中山路路口之聯邦銀
    行，由乙○○進入聯邦銀行欲領取辛○○前述匯入聯邦銀行
    之匯款一百五十萬元時，當場為警查獲，並在乙○○身上扣
    得其所有匯款明細紙一紙、提款單一紙、新竹商銀存摺一本
    、聯邦銀行存摺一本、郵局存摺一本、土地銀行存摺一本、
    郵局提款卡一張、印章二枚及丙○○所有聯邦銀行、郵局、
    土地銀行存摺各一本及郵局提款卡一枚，另在戊○○皮包內
    扣得戊○○保管乙○○所有土地銀行、新竹商銀提款卡各一
    張、丙○○所有土地銀行提款卡一張及戊○○所有與「輝哥
    」聯絡使用之ＳＩＭ卡二枚（門號0000000000、
    0000000000號）、行動電話一支（序號：000
    000000000000號，其餘扣案物非本件審理範圍
    之銀行帳戶提款卡）及現金卡，而查悉上情。
五、案經臺中市政府警察局第四、六分局、桃園縣政府警察局、
    彰化縣政府警察局彰化分局、臺北市政府警察局士林分局分
    別報請臺灣桃園地方法院檢察署檢察官偵查起訴（臺灣臺中
    地方法院檢察署檢察官、臺灣士林地方法院檢察署檢察官分
    別呈請高等法院檢察署檢察長令轉管轄）暨移送併辦。
    理  由
壹、程序方面：
    按被告以外之人於審判外之言詞或書面陳述，除法律有規定
    者外，不得作為證據；又被告以外之人於審判外之陳述，雖
    不符合同法第一百五十九條之一至第一百五十九條之四之規
    定，但經當事人於審判程序同意作為證據，法院審酌該言詞
    陳述或書面陳述作成時之情況，認為適當者，亦得為證據。
    當事人、代理人或辯護人於法院調查證據時，知有第一百五
    十九條第一項不得為證據之情形，而未於言詞辯論終結前聲
    明異議者，視為有前項之同意，刑事訴訟法第一百五十九條
    第一項及第一百五十九條之五分別定有明文。本判決下列所
    引用之各該被告以外之人於審判外之陳述（包含書面陳述）
    ，雖屬傳聞證據，惟當事人於本院審判期日中表示同意作為
    證據方法而不予爭執，本院審酌上開證據資料製作時之情況
    ，尚無違法不當及證明力明顯過低之瑕疵，亦認為以之作為
    證據應屬適當。揆諸前開規定，爰依刑事訴訟法第一百五十
    九條之五規定，認前揭證據資料均有證據能力，先予敘明。
貳、實體方面：
一、上揭犯罪事實，迭據被告戊○○、乙○○、丙○○偵查、原
    審及本院審理中均坦承不諱（見偵字第一七四六三號卷第三
    一頁，偵字第一一五二０號卷第九五至九七、一二四、一二
    五、一二八、一二九、一三一、一三二、一五九至一六五頁
    ，原審易字第一二六七號卷第四五、五八、七二、七三頁，
    原審易字第九六五號卷(二)第一一、四二頁），及對於彼此之
    犯行亦互相證述一致，且查：事實欄二有如附表所示編號１
    至４之被害人庚○○、丁○○、甲○○、己○○於警詢時指
    證歷歷（見台中市警局第六分局偵卷第三至五頁，偵字第六
    五四五號卷第八至十頁，台中市警局第四分局偵卷第三頁，
    偵字第一七四六三號卷第四頁），且分別有時間、金額相符
    之匯款憑單、戊○○郵局及中華商銀帳戶交易明細表在卷可
    按（見台中市警局第六分局偵卷第八頁，偵字第六五四五號
    卷第二一頁，台中市警局第四分局偵卷第七頁，偵字第一七
    四六三號卷第八頁）；事實欄三(一)、(二)則有被害人辛○○、
    陳天想於警詢之指述（見偵字第一一五二０號卷第五三至五
    四、六九至七一、七六、七七頁，且有匯款憑條（見偵字第
    一一五二０號卷第七三、八一頁）、乙○○土地銀行、聯邦
    銀行帳戶交易明細表及丙○○新竹商銀帳戶交易明細表在卷
    足證（見偵字第一一五二０號卷第一五一至一五三、一五四
    至一五七、一八一、一八二頁），並有扣案乙○○、丙○○
    所有前述土地銀行、郵局、新竹商銀、聯邦銀行存摺各一本
    、乙○○、丙○○所有前述土地銀行、郵局、新竹商銀提款
    卡各一張、乙○○所有印章二枚、丙○○所有印章一枚、戊○○用以聯絡取款之行動電話（各含ＳＩＭ卡二枚）可稽（
    見偵字第一一五二０號卷第五八、六一、六五、六六頁），
    並有行動電話0000000000（蔡光輝）與0000
    000000號（戊○○）於五月八日間之電話譯文在卷可
    稽（見偵字第一一五二０號卷第一一六至一一八頁），益證
    被告戊○○、乙○○、丙○○自白另有綽號「輝哥」之人指
    示提領詐騙所得財物，而戊○○、乙○○、丙○○僅提供帳
    戶及擔任車手，並未實際策畫或撥打電話詐騙被害人等節與
    事實相符，而得作為認定事實所憑之依據。綜上，被告戊○○、乙○○、丙○○之詐欺犯行堪以認定，自應依法論科。
二、核被告戊○○就事實欄二，即附表所示四件詐欺取財犯行及
    事實欄三(一)、(二)所示二件詐欺取財犯行，各係犯刑法第三百
    三十九條第一項之詐欺取財罪；被告乙○○、丙○○就事實
    欄三(一)、(二)二件詐欺取財犯行，亦均係各犯刑法第三百三十
    九條第一項之詐欺取財罪。又被告戊○○與綽號「輝哥」所
    屬詐欺集團成員間，就本案事實欄二如附表所示四件詐欺取
    財犯行間；被告戊○○、乙○○、丙○○則與綽號「輝哥」
    所屬詐欺集團成員間，就本案事實欄三(一)、(二)二件詐欺取財
    犯行間，有犯意聯絡及行為分擔，應分別論以共同正犯。被
    告戊○○所為六件詐欺取財罪；被告乙○○、丙○○所為二
    件詐欺取財罪，犯意不同，行為互殊，顯係基於個別犯意為
    之，均應分論併罰。又被告戊○○前於九十四年間，因違反
    動產擔保交易法案件，經台灣桃園地方法院判處有期徒刑四
    月確定，於九十五年十月十三日縮刑期滿執行完畢；被告乙○○於九十一年間因竊盜罪，經台灣桃園地方法院判處有期
    徒刑八月，於九十三年三月二十二日縮刑期滿執行完畢，復
    於九十四年間因恐嚇罪，經臺灣高等法院判處有期徒刑八月
    確定，於九十六年二月二十四日縮刑期滿執行完畢；被告丙○○於九十四年間因恐嚇罪，經臺灣板橋地方法院判處有期
    徒刑七月確定，而於九十五年五月二十四日縮刑期滿執行完
    畢，有臺灣高等法院被告前案紀錄表及入出監資料在卷可按
    （見本院卷第三六頁反面、四二、四六頁），被告戊○○、
    乙○○、丙○○分別於五年內再故意犯本案六件、二件、二
    件有期徒刑以上之罪，各罪均構成累犯，均應加重其刑。
三、原審就被告等犯行，適用上揭規定，並審酌被告戊○○為直
    接與「輝哥」接洽領款事宜且介紹乙○○、丙○○與詐欺集
    團成員「輝哥」認識之人，參與期間自九十六年二月初至九
    十六年五月中旬已超過四月，詐騙集團先後詐欺取得事實欄
    二、三(一)、(二)各該被害人之財物及擔任車手，除抵償對「輝
    哥」之借款債務外，並從中抽成得款三萬元，參與程度較深
    ，而被告乙○○、丙○○則自九十五年五月初至中旬查獲止
    ，參與不到一月，提供帳戶予「輝哥」及擔任車手共獲報酬
    一萬元，並得以抵償債務，參與程度較低，而三人均為欠錢
    而參與之犯罪動機，其中事實欄三(一)被害人辛○○被詐騙金
    額高達三百萬元，迄今未能賠償所造成財產權損害非輕，此
    集團性犯罪對社會秩序之危害程度及事實欄三(一)、(二)被害人
    辛○○其中遭詐騙三百萬元、被害人陳天想遭詐騙一百萬元
    尚未遭領取及時查獲及被告三人坦承犯行等一切情狀，認就
    被告戊○○所犯事實欄二如附表所示四件詐欺取財罪，各量
    處如附表「宣告刑」欄所示之刑，且其時間係在九十六年四
    月二十四日以前，合於中華民國九十六年罪犯減刑條例第二
    條第一項第三款之規定，均應依該規定各減其刑期二分之一
    ，而減為如附表「減刑結果」欄所示之刑；而就事實欄三(一)
    、(二)二件詐欺取財罪，被告戊○○則各處有期徒刑八月、七
    月，被告乙○○各處有期徒刑七月、六月，被告丙○○各處
    有期徒刑六月、六月；並各定被告戊○○應執行有期徒刑二
    年，被告乙○○應執行有期徒刑一年，被告丙○○應執行有
    期徒刑十一月；復諭知扣案ＳＩＭ卡二枚（門號：0000
    000000、0000000000號）及行動電話一支
    （序號000000000000000號），為被告戊○○所有，為參與詐欺集騙期間使用與「輝哥」聯絡之物，為
    被告戊○○於警詢時所陳，應依刑法第三十八條第一項第二
    款之規定，於被告戊○○所犯事實欄二如附表所示四件詐欺
    取財罪及事實欄三(一)、(二)二件詐欺取財罪之主文項下，均併
    予宣告沒收之；而扣得之乙○○、丙○○土地銀行、郵局、
    新竹商銀、聯邦銀行存摺各一本，乙○○、丙○○所有前述
    土地銀行、郵局、新竹商銀提款卡各一張，乙○○所有印章
    二枚，丙○○所有印章一枚，則分別為被告乙○○、丙○○
    所有，並為共犯乙○○、丙○○參與詐欺集團期間各自提供
    「輝哥」等詐欺集團所使用之物，為被告乙○○、丙○○於
    警詢時供陳在卷，於被告戊○○、乙○○及丙○○所犯事實
    欄三(一)、(二)二件詐欺取財罪之主文項下，均併予宣告沒收；
    併說明扣案物中戊○○所持有富邦銀行現金卡一張、遠東國
    際商業銀行提款卡一張、丙○○所有行動電話一支、ＳＩＭ
    卡一枚（丙○○表示為私人聯絡用途），乙○○所持有聯邦
    銀行提款單一紙、匯款明細單一紙，並無證據證明與本案認
    定之犯罪行為有關，又非違禁物，即不得併予宣告沒收。核
    原審認事用法，並無不合，量刑亦屬允當。被告戊○○以原
    審量刑過重為由，請求撤銷改判，為無理由。公訴人以原審
    對被告戊○○等人量刑過輕為由，請求撤銷改判，亦無理由
    ，應予駁回。
據上論斷，應依刑事訴訟法第三百六十八條，判決如主文。
本案經檢察官侯千姬到庭執行職務。
中    華    民    國    98    年    4    月    14    日
                  刑事第十七庭  審判長法  官  趙功恆
                                      法  官  陳世宗
                                      法  官  陳憲裕
以上正本證明與原本無異。
不得上訴。
                                      書記官  劉育妃
中    華    民    國    98    年    4    月    14    日
附錄：本案論罪科刑法條全文
刑法第三百三十九條：
（普通詐欺罪）
意圖為自己或第三人不法之所有，以詐術使人將本人或第三人之
物交付者，處5年以下有期徒刑、拘役或科或併科1千元以下罰金
。
以前項方法得財產上不法之利益或使第三人得之者，亦同。
前二項之未遂犯罰之。
附表：
┌─┬────┬────────────────┬─────────┬──────┬──────┐
│編│被害人  │詐騙內容                        │受騙金額及匯入帳戶│宣告刑      │ 減刑結果   │
│號│        │                                │（新臺幣）        │            │            │
├─┼────┼────────────────┼─────────┼──────┼──────┤
│1 │庚○○  │96年2 月9 日下午5 時許，接獲詐騙│匯款29,989元（起訴│有期徒刑6月 │ 有期徒刑3月│
│  │        │集團來電誆稱前在網路購買180 元之│書誤載為30,000元）│            │            │
│  │        │化妝品帳號為定期扣款戶，使被害人│至戊○○之中華商銀│            │            │
│  │        │陷於錯誤，於同日晚上10時50分許依│帳戶。            │            │            │
│  │        │指示按鍵轉帳而受騙。            │                  │            │            │
├─┼────┼────────────────┼─────────┼──────┼──────┤
│2 │丁○○  │96年2 月28日晚上11時許，因詐騙集│匯款3,800 元至陳弘│有期徒刑6月 │ 有期徒刑3月│
│  │        │團在雅虎（奇摩）拍賣網站佯稱有  │德上開郵局帳戶。  │            │            │
│  │        │Ipod nono 4G欲出賣，遂於96年3 月│                  │            │            │
│  │        │1 日上午10時許，被害人撥打聯絡電│                  │            │            │
│  │        │話與1 名男子討價還價後，以3,800 │                  │            │            │
│  │        │元成交，遂陷於錯誤而匯款，嗣未如│                  │            │            │
│  │        │期收到貨物，始知受騙。          │                  │            │            │
├─┼────┼────────────────┼─────────┼──────┼──────┤
│3 │甲○○  │96年2 月28日晚上8 時許，因詐騙集│匯款7,800 至戊○○│有期徒刑6月 │ 有期徒刑3月│
│  │        │團在雅虎（奇摩）拍賣網站佯稱手機│上開郵局帳戶。    │            │            │
│  │        │拍賣，致被害人以7,800 元得標後陷│                  │            │            │
│  │        │於錯誤，於同日下午2 時許匯款，嗣│                  │            │            │
│  │        │未收到手機，始知受騙。          │                  │            │            │
├─┼────┼────────────────┼─────────┼──────┼──────┤
│4 │己○○  │96年3 月1 日下午3 時許，因詐騙集│匯款4,500 元至陳弘│有期徒刑6月 │ 有期徒刑3月│
│  │        │團在雅虎（奇摩）拍賣網站佯稱手機│德郵局帳戶。      │            │            │
│  │        │拍賣，致被害人以4,500 元得標後陷│                  │            │            │
│  │        │於錯誤，於同日下午4 時許匯款，嗣│                  │            │            │
│  │        │未收到手機，始知受騙。          │                  │            │            │
└─┴────┴────────────────┴─────────┴──────┴──────┘


司法院資訊處製作；財團法人民間司法改革基金會備份。
